臺灣高雄地方法院刑事判決　　　　　　　 94年度訴字第834號
公　訴　人　臺灣高雄地方法院檢察署檢察官
被　　　告　庚○○　男　30歲.
選任辯護人　吳建勛律師
　　　　　　游雪莉律師
　　　　　　許乃丹律師
上列被告因殺人未遂等案件，經檢察官提起公訴（94年度偵字第
2508號），本院判決如下：
    主  文
庚○○服用酒類，不能安全駕駛動力交通工具而駕駛，處拘役肆
拾日，如易科罰金，以參佰元折算壹日；又對於公務員依法執行
職務時，施強暴，處有期徒刑伍月，如易科罰金，以參佰元折算
壹日。
被訴毀棄損壞罪部分公訴不受理。
    事  實
一、庚○○明知酒後不得駕車，於民國94年1 月23日上午5 時許
    ，在高雄市○鎮區○○路546 號4 樓住處，飲用2 瓶啤酒後
    ，明知已達不能安全駕駛動力交通工具之程度，仍於同日上
    午10時許，駕駛牌照號碼1425－ＦＣ號（起訴書誤載為1425
    －ＣＦ號）自用小客車自家中外出，於同日12時30分許，途
    經高雄市○○路與建國路口時，因酒後駕駛不穩，致為高雄
    市政府警察局交通大隊巡邏之警員戊○○、甲○○發覺可疑
    ，遂尾隨至中華路與九如路口停紅燈時鳴笛示意庚○○停車
    受檢，惟庚○○為逃避酒測，竟於綠燈亮時駕車左轉加速往
    九如四路方向逃逸，巡邏警員戊○○、甲○○見狀則駕車在
    後追逐。嗣庚○○駕車繞駛至高雄市○○區○○街30巷口時
    ，適為警員駕車攔截後以車頭堵住去處，庚○○見狀於倒車
    時因擦撞到停放路邊之車號1753－ＧＰ號自用小客車（毀損
    部分未據告訴）而卡住停車，戊○○、甲○○警員遂下車以
    手拍打庚○○車前擋風玻璃請其下車接受盤查，因庚○○拒
    不下車受檢，且不斷前後移動車子，欲倒車離開現場，二名
    員警見狀為求自保乃取出手槍敲擊車前擋風玻璃繼續要庚○○下車受檢，甲○○並走到該車之右側開啟車門，戊○○隨
    後亦跑到甲○○後面欲加以支援，庚○○明知戊○○、甲○○均為依法執行警察職務之公務員，且渠二人就在站在其車
    旁，因恐遭舉發，急於逃離現場，竟基於妨害公務之犯意，
    突然前進致撞落戊○○手中所持有之手槍，又倒車使車門撞
    擊站於車旁之警員甲○○及前來支援之戊○○，致渠等跌倒
    ，戊○○之腳部並遭右後車輪碾過，而對於依法執行職務之
    警員施以強暴，致使甲○○受有撞傷、輕度腦震盪、左鎖骨
    骨折、左胸鈍傷之傷害，戊○○則受有撞傷、雙手及雙膝挫
    傷、左足壓傷之傷害（所涉傷害部分均據告訴人戊○○、甲○○撤回告訴）。庚○○隨即於倒車至巷口後調頭再往九如
    路往西方向逃逸，沿途並擦撞停放於通化街及中華二路路邊
    之車號ＺＩ－8850號、ＹＲ－5803號、ＹＣ－49 70 號、Ｖ
    Ｑ－0309號、ＹＨ－9103號自小客車及車號ＵＥＢ－369 號
    、ＹＺＧ－546 號之機車（上開毀損部分除未據告訴外，餘
    均據告訴人撤回告訴，另為不受理之諭知）。嗣經警以無線
    電通報警網後，為警在九如四路與逢甲路口當場逮捕，並測
    得其吐氣所含酒精成份達每公升0.52毫克而查獲上情。
二、案經高雄市政府警察局三民第一分局移送臺灣高雄地方法院
    檢察署檢察官偵查起訴。
    理  由
壹、證據能力之認定部分：
一、按被告以外之人於審判外之言詞或書面陳述，除法律有規定
    者外，不得作為證據，刑事訴訟法第159 條固定有明文。惟
    依刑事訴訟法第159 條之1 第2 項規定：被告以外之人，於
    偵查中向檢察官所為之陳述，除顯有不可信之情況外，得為
    證據。查證人乙○○於偵訊時之陳述，屬被告以外之人於偵
    查中向檢察官所為之陳述，本院認其等於偵訊時所述並無顯
    不可信之情形，且被告及辯護人復未提出該證人於偵查中所
    為證述有何顯不可信之情況，依法自得為證據。
二、按除顯有不可信之情況外，公務員職務上製作之紀錄文書、
    證明文書；或其他於可信之特別情況下所製作之文書，亦得
    為證據，刑事訴訟法第159 條之4 第1 、3 款定有明文。查
    ：(1)本件卷附酒精測試報告、刑法第185 之3 案件測試觀察
    紀錄表及測繪道路交通事故現場草圖，均係司法警察於調查
    中職務上所製作，經常處於可受公開檢查之狀態，設有錯誤
    ，甚易發現而予及時糾正之紀錄文書，復無顯不可信之情況
    ，且被告及辯護人對上開文書之證據能力亦無意見，故得為
    證據。(2)又卷附證人戊○○、甲○○之高雄醫學大學附設中
    和紀念醫院診斷證明書，為醫院之醫師針對個案而製作之診
    斷書，雖與刑事訴訟法第159 條之4 第1 款所示之「公務員
    」職務上製作之紀錄文書或證明文書不符，亦與刑事訴訟法
    第159 條之4 第2 款所示之於「通常業務」過程不間斷、有
    規律而準確記載，大部分紀錄完成於業務終了前後，並未預
    見日後可能提供作為證據之紀錄文書或證明文書有間（有該
    款之立法理由可參）。然因醫師出具之診斷書若有錯誤、虛
    偽，醫師之執業執照、醫師證書均可能因而廢止，是其正確
    性甚高，且司法機關隨時可以調取醫師依醫師法第12條規定
    而製作，並由醫師執業之醫療機構依醫療法第48條規定保存
    之病歷與之相互核對，設有錯誤，甚易發現並糾正，是以，
    診斷證明書應與公務員職務上製作之文書具有同等程度之可
    信性，屬於刑事訴訟法第159 條之4 第3 款所稱之其他於可
    信之特別情況下所製作之文書，又被告及辯護人對上開診斷
    證明書之證據能力亦無意見，是該診斷證明書依法應有證據
    能力。(3)至卷附證人戊○○、甲○○所製作之職務報告書，
    係被告以外之人於審判外所為之書面陳述，屬於傳聞證據，
    且此乃警員為追訴犯罪，所作成關於所追訴案件之書面陳述
    ，係針對個案而制作，非屬公務員職務上製作，亦與從事業
    務之人於業務上或通常業務過程不間斷、有規律而準確之記
    載而製作之紀錄文書、證明文書有間，辯護人復爭執該職務
    報告書之證據能力，並未同意作為證據，是該職務報告書自
    不得作為證據，應無證據能力。
三、復按傳聞法則乃對於被告以外之人於審判外之言詞或書面陳
    述，亦即針對被告以外之人於審判外以言詞或書面所為之供
    述證據而為之規範。卷附之現場照片23幀乃以科學、機械之
    方式，對於現場狀況所為忠實且正確之記錄，性質上並非供
    述證據，應無刑事訴訟法第159 條第1 項規定之適用，而具
    有證據能力。
貳、實體部分：
一、訊據被告庚○○對於上揭酒後駕車之事實坦承不諱，且其經
    警施以呼氣酒精濃度測試結果，其呼氣所含酒精濃度達每公
    升0.52毫克，有酒精濃度測試報告一紙在卷可稽，雖未達法
    務部公告之每公升零點55毫克之標準，然就醫學文獻所知，
    酒精對人體造成之影響，於呼氣時酒精濃度達每公升零點25
    毫克（約相當於體內血液中酒精濃度50ＭＧ＼ＤＬ或零點05
    ％）即會輕度中毒，造成輕度協調功能降低；呼氣酒精濃度
    達每公升零點5 毫克時（約相當於體內血液中酒精濃度100
    ＭＧ＼ＤＬ或零點1 ％）屬輕到中度中毒症狀，出現反應較
    慢、感覺減低、影響駕駛之狀況，此據行政院國軍退除役官
    兵輔導委員會臺北榮民總醫院以88年8 月5 日（88）北總內
    字第26868 號函示明確。本件被告為警查獲時之呼氣酒精濃
    度為每公升0.52毫克，參依前揭所述，已屬中度中毒症狀，
    出現反應較慢、感覺減低而影響駕駛之狀況，其發生肇事之
    危險性，自高出一般人，且依卷附測試觀察紀錄表所載，其
    駕駛有蛇行、車身搖擺不定情形，及其於訊問過程有語無倫
    次、意識模糊、呆滯木僵之情事，而證人即查獲之戊○○、
    甲○○警員亦證稱查覺被告有駕駛不穩之情形，再參酌被告
    自承當時意識不清楚，為逃避酒測才於員警盤查時駕車逃逸
    等情，足見其確已因飲酒之故，而達於不能安全駕駛動力交
    通工具之程度無疑，其自白核與事實相符。
二、訊據被告固供承於前開時地倒車時擦撞執行勤務之戊○○、
    甲○○警員，致渠等受有前述傷害等事實，惟矢口否認有妨
    害公務及傷害之犯意，辯稱：伊當時為逃避酒測，且警察下
    車拿槍敲伊車前擋風玻璃，伊害怕就倒車，沒注意到旁邊，
    並無施強暴傷害之意思云云。惟查：
（一）被告明知戊○○、甲○○均為依法執行職務之警員，且當
      時為執行酒測勤務而請求被告下車受檢，被告竟突然前進
      致撞落戊○○警員手中之警槍，復倒車致撞擊站於車旁之
      二名警員，致渠等受有前述傷害等情，業據證人甲○○、
      戊○○警員於偵訊及本院審理中證述在卷。證人甲○○到
      庭證稱：「我走到他右前車門，用手敲車擋風玻璃，我開
      車門被告有對門外的我點頭，被告有回頭看我，然後我不
      知道他為何倒車，結果右前車門撞到我，我就昏倒，…」
      、「我先用手敲擋風玻璃，他不下車，我再掏槍敲擋風玻
      璃，再開車門用槍指著他要他下車，他有對我點頭。」等
      語，證人戊○○則證稱：「我下車後我走到被告車子的左
      前方就是引擎蓋那裡，甲○○走到右前方，我走到左前方
      先以手拍擋風玻璃，請被告下車接受盤查，被告沒有意思
      要下車，車窗也沒有搖下來，我掏槍出來敲左前方玻璃，
      請對方下車接受盤查，被告左邊被車子卡住，駕駛座的車
      門無法打開，被告往我方向衝，擋風玻璃碰到我的槍，我
      的槍被撞掉了，我跑過去將我的槍撿起來，我換跑到甲○○的後面，尹承建已經開車門，被告倒車就撞到甲○○，
      我被車頭與車門那段撞到的，我倒地後被右後車輪從腳壓
      過去。」等情明確，而證人戊○○、甲○○因此分別受有
      前述傷害，並有高雄醫學大學附設中和紀念醫院診斷證明
      書二份附卷可憑。
（二）依證人戊○○、甲○○前開證述，及參酌被告所駕汽車之
      擋風玻璃因受敲擊而嚴重龜裂，有現場照片可稽，二名警
      員除均以手槍敲打車前擋風玻璃要被告下車受檢外，甲○○警員並已開啟被告之右側車門要求被告下車，且被告車
      門已經開啟乙節，亦據目擊證人乙○○於偵訊時證述屬實
      ，參以被告自承有看到警察用槍敲伊擋風玻璃，被告顯已
      明知警察人員正執行公權力欲強制其下車，況被告自承於
      倒車時亦有回頭往後看等情，則其應可輕易看見開啟右側
      車門之員警，是以在上開情形下，被告顯然明知要求其下
      車受檢之員警緊接站在車旁，其仍然執意開車前進撞落警
      員手中之警槍，並倒車使開啟之車門撞擊員警成傷，被告
      對員警顯有施強暴及傷害之犯意，甚為明確。是被告前揭
      所辯，尚無足採，其妨害公務及傷害犯行，應堪認定。
（三）按殺人與傷害之區別，應以有無殺意為斷，其受傷之多寡
      ，及是否為致命部分，有時雖可藉為認定有無殺意之心證
      ，究不能據為絕對標準，再殺人罪須有使被害人喪失生命
      之故意，始能成立，不以所持是否為刀、所加傷害是否在
      致命部位為標準（最高法院52年台上字第1300號、18年度
      上字第1309號判例、51年度台上字第131 號判決意旨參照
      ）。故刑法上殺人未遂與傷害罪之區別，當以下手加害之
      時是否明知或預見足以致人於死為斷，而行為時之主觀犯
      意則應依行為人行為時之客觀情狀，以認定其犯意之所在
      。行為人與被害人之關係，行為人與被害人關係事前之仇
      隙是否足以引起其殺人之動機，行為當時之手段是否猝然
      致被害人難以防備，攻擊時之力勁是否猛烈足資使人斃命
      ，被害人之傷勢如何，攻擊後之後續動作是否意在取被害
      人性命等一切客觀情狀均應全盤併予審酌，方足據為論斷
      行為人內心主觀之犯意，究為殺人抑或傷害。
（四）本件被告酒後駕車，於行經中華路與九如路口時為駕車巡
      邏之戊○○、甲○○警員示意停車受檢，惟其因害怕酒測
      而加速逃逸，待駛至通化街30巷口時因遭警車阻擋去路，
      被告遂倒車後擦撞到停放路邊之車號1753－ＧＰ號車子而
      卡住等情，業經被告供述在卷，核與證人戊○○、甲○○
      所證述之情節相符，是以被告顯然與該警員並無任何仇隙
      、糾紛，僅係為逃避警方酒測，而駕車逃逸。嗣被告於警
      員敲打擋風玻璃並開啟車門，欲其下車受檢時，雖有倒車
      致擦撞員警跌倒受傷之行為，然其既為躲避員警攔檢施以
      酒測，已難認其主觀上有何殺人之動機。又被告於倒車時
      因擦撞路旁之車輛而卡住，員警即下車以手槍敲擊被告車
      輛前擋風玻璃要其下車，而其不斷前後移動車子想要離開
      現場等情，已據證人戊○○證述明確，由此可知被告當時
      欲駕車逃離現場之急切，雖其最後於倒車時撞到二名警員
      ，然其係持續倒車至巷口後方調頭逃逸之情，亦據證人戊○○供述無訛，倘被告有殺人意圖，則在員警下車用槍敲
      擊前擋風玻璃時，即有開車衝撞之機會，其雖於前進時撞
      落員警手中之配槍，但其並未進一步對警員加以追撞，又
      其若有殺人之犯意，又何必用倒車之方式以車門撞擊警員
      ，再參以被告於倒車撞倒二名員警後，即持續倒車至巷口
      後調頭逃逸，並未再進一步開車衝撞員警，益見被告目的
      在逃離現場，其顯然缺乏殺人之積極故意，亦無縱讓執勤
      員警死亡亦在所不惜之未必故意。再者，觀諸戊○○、甲○○之傷勢，均非致命部位，亦僅係撞傷、壓傷、骨折等
      不足為致命之傷害，更足以佐證被告並無殺人之犯意至明
      。是以公訴人認被告以倒車之方式故意衝撞警員進而認定
      被告有殺人故意，尚有未洽，自應由本院予以變更起訴法
      條審理，應予敘明。
（五）綜上，本案事證明確，被告公共危險及妨害公務之犯行，
      洵堪認定。
三、核被告所為，係犯刑法第135 條第1 項之對於公務員依法執
    行職務時施強暴罪、刑法第185 條之3 之服用酒類不能安全
    駕駛動力交通工具而駕駛罪。又被告所犯上開二罪間，犯意
    各別，行為互異，在客觀上並無不可分離之直接密切關係，
    應予分論併罰。爰審酌被告明知酒後不得開車，且酒醉駕車
    對一般往來之公眾及駕駛人自身皆具有高度之危險性，被告
    於飲用酒類後已不能安全駕駛，竟仍駕車危險上路，影響其
    他用路人之安全，又為逃避警方攔檢酒測，竟於員警依法執
    行酒測勤務時，拒絕下車受檢，並對執行公務之警員以倒車
    之強暴方式妨礙公務之執行，挑戰執法之公權力，且傷害執
    行勤務之員警，對於社會治安之維持及民主法治之施行，具
    有不良之影響，本應從重量刑，惟念及被告犯後已坦承酒駕
    犯行，且已與受傷之員警達成和解，而員警願給予被告自新
    之機會，並已撤回傷害告訴，有和解書及撤回告訴狀在卷可
    憑，堪認其有知錯悔悟之意，又其前無犯罪前科，有臺灣高
    等法院被告前案紀錄表在卷可按，素行尚非不佳，及參酌員
    警所受傷勢程度等一切情狀，分別量處如主文所示之刑，並
    均諭知易科罰金之折算標準，以資懲儆。
四、按告訴乃論之罪，告訴人於第一審辯論終結前，得撤回其告
    訴；又告訴經撤回者，法院應諭知不受理之判決，刑事訴訟
    法第238 條第1 項，及第303 條第3 款定有明文。本件被告
    基於傷害人身體之犯意，故意倒車撞擊二名員警致渠等受傷
    之行為，係犯刑法第277 條第1 項之傷害罪（原起訴同法第
    271 條第2 項之殺人未遂罪，經本院變更起訴法條），已如
    前述，依同法第287 條前段之規定，須告訴乃論。茲因告訴
    人戊○○、甲○○警員於本院審理中均與被告達成和解，並
    撤回本件傷害告訴，有和解書及刑事撤回告訴狀各二份在卷
    足憑，揆諸前開說明，本應為不受理之諭知，惟因公訴意旨
    認此部分與前開論罪科刑部分具有想像競合犯之裁判上一罪
    關係，故不另為不受理之諭知，附此敘明。
參、諭知不受理部分（毀損）：
一、公訴意旨另以：被告庚○○於行經高雄市○○區○○街30巷
    口時，竟基於毀損他人財物之概括犯意，撞毀停放路邊之沈
    文凱所有車號1753－ＧＰ號自用小客車後，又於衝撞員警後
    ，沿途撞毀停放於通化街路旁分別為丁○○所有之車號ＺＩ
    －8850號自用小客車、蘇瑋婷所有車號ＵＥＢ－369 號及Ｙ
    ＺＧ－546 號機車、巨統企業公司所有車號ＹＲ－5803號自
    小客車、停放於中華二路路邊林璟瑋所有之車號ＹＣ－4970
    號自小客車、己○○所有車號ＶＱ－0309號自小客車及顏聖
    雄所有車號ＹＨ－9103號自小客車，足以生損害於上開所有
    人。因認被告另涉有刑法第354條之毀損罪嫌。
二、按告訴乃論之罪，告訴人於第一審辯論終結前，得撤回其告
    訴；又告訴乃論之罪未經告訴或告訴經撤回者，法院應諭知
    不受理之判決，刑事訴訟法第238 條第1 項及第303 條第3
    款定有明文。
三、本件被告被訴毀損罪嫌部分，經檢察官提起公訴，認係犯刑
    法第354 條之罪，依同法第357 條之規定須告訴乃論。惟查
    ：(1)關於沈文凱所有之車號1753－ＧＰ號自小客車、蘇瑋婷
    所有車號ＵＥＢ－369 號及ＹＺＧ－546 號機車、巨統企業
    公司所有車號ＹＲ－5803號自小客車、顏聖雄所有車號ＹＨ
    －9103號被毀損部分，經本院遍查全卷，並未據上開被害人
    提出毀損告訴；(2)又其餘車號ＺＩ－8850號、ＹＣ－4970號
    、ＶＱ－0309號自小客車被毀損部分，因被告已與全部告訴
    人達成和解賠償，且告訴人均已撤回本件毀損告訴，有和解
    書及刑事撤回告訴狀在卷足憑。從而，揆諸前開說明，爰逕
    為諭知不受理之判決。
據上論斷，應依刑事訴訟法第299 條第1 項前段、第300 條、第
303 條第3 款，刑法第135 條第1 項、第185 條之3 、第51第10
款、第41條第1 項前段，罰金罰鍰提高標準條例第1 條前段、第
2 條，判決如主文。
本案經檢察官丙○○到庭執行職務。
中　　華　　民　　國　　94　　年　　7 　　月　　14　　日
                      刑事第八庭  審判長法　官   陳樹村
                                        法  官   林意芳
                                        法  官   吳俊龍
以上正本證明與原本無異。
如不服本判決，應於判決送達之日起10日內，向本院提出上訴狀
。
中　　華　　民　　國　　94　　年　　7 　　月　　19　　日
                                        書記官   許麗珠
附錄本判決論罪科刑法條：
刑法第135條
對於公務員依法執行職務時，施強暴脅迫者，處3 年以下有期徒
刑、拘役或300 元以下罰金。
意圖使公務員執行一定之職務或妨害其依法執行一定之職務或使
公務員辭職，而施強暴脅迫者，亦同。
犯前二項之罪，因而致公務員於死者，處無期徒刑或7 年以上有
期徒刑；致重傷者，處3 年以上、10年以下有期徒刑。
刑法第185條之3
服用毒品、麻醉藥品、酒類或其他相類之物，不能安全駕駛動力
交通工具而駕駛者，處1 年以下有期徒刑、拘役或3 萬元以下罰
金。
